臺灣高雄地方法院刑事判決　　　　　　　 93年度訴字第662號
公　訴　人　臺灣高雄地方法院檢察署檢察官
被　　　告　丁○○
上列被告因常業詐欺等案件，經檢察官聲請簡易判決處刑（92年
度偵緝字第1464號），經本院認不得依簡易判決處刑，改依通常
程序審理，判決如下：
    主  文
丁○○幫助意圖為自己不法之所有，以詐術使人將本人之物交付
，處有期徒刑肆月，如易科罰金，以參佰元折算壹日。
    事  實
一、丁○○預見提供本人所有之金融機構存摺帳戶予他人使用，
    他人將可能利用其所提供之帳戶遂行詐欺取財之非法犯行，
    惟竟仍不違背其本意，基於幫助他人實施詐欺取財之不確定
    故意，於民國90年6 月18日至同年7 月18日間之某日，在不
    詳地點，將其所有高雄高松郵局第00000000000000號帳戶之
    存簿、印鑑章、提款卡及密碼，提供予真實姓名年籍不詳之
    某詐騙集團成員，容任該成員所屬之詐欺集團使用上開帳戶
    作為行騙時供被害人匯款之用。該詐欺集團成員收受前開帳
    戶存簿後，即基於詐欺取財之犯意，佯以「立豐國際投資機
    構」名義寄發中獎傳單方式，於同年7 月18日寄發中獎傳單
    通知書至台中縣梧棲鎮○村里○○路○段734 號予乙○○，
    經乙○○對獎後發現中獎金額為新台幣（下同）50萬元，誤
    信為真，遂依中獎單上記載中獎人須先繳百分之15之贈與稅
    之說明，於同日撥打該中獎傳單所留聯絡電話與該詐欺集團
    成員聯絡，該集團中1 位真實姓名年籍不詳自稱為「李國良
    」之人即於電話中佯稱乙○○須將贈與稅匯入指定帳戶中，
    方得獲得上開獎金云云，使乙○○不疑有詐，陷於錯誤而於
    同日依「李國良」之指示，將75200 元匯入「丙○○」之郵
    局帳戶（業經本院93年度訴字第370 號判處有期徒刑6 月確
    定）、另將70000 元匯入被告前開高雄高松郵局帳戶，乙○
    ○於同年月19日再與該詐欺集團真實姓名年籍不詳自稱「康
    喜芳」之女子聯絡後，復依其指示將210000元匯入被告上開
    郵局帳戶。嗣因乙○○再與該「立豐國際投資機構」人員聯
    絡，該機構人員又要求其再匯款，乙○○始驚覺受騙，並報
    警處理，經警循線追查而得知上情。
二、案經臺中縣警察局清水分局報由臺灣臺中地方法院檢察署呈
    請臺灣高等法院檢察署移請臺灣高雄地方法院檢察署檢察官
    聲請簡易判決處刑，經本院認不宜以簡易判決處刑，改依通
    常程序審理。
    理  由
一、訊據被告丁○○對於上開帳戶為其所開立之事實，固坦承不
    諱，惟否認有何幫助詐欺之犯行，辯稱：90年6 月初，伊將
    上開存摺、印章及提款卡放置在機車之置物箱內遭竊，經向
    高松郵局申報存摺及提款卡遺失並辦理補發，且更改印鑑章
    後，即未曾再使用前開存摺及提款卡，上開存簿、提款卡及
    印章仍在伊家中，伊並未將前開存摺及提款卡提供予他人使
    用云云。經查：
（一）按被告以外之人於審判外之陳述，雖不符刑事訴訟法第15
      9 條之1 至第159 條之4 之規定，而經當事人於審判程序
      同意作為證據，法院審酌該言詞陳述或書面陳述作成時之
      情況，認為適當者，亦得為證據；當事人、代理人或辯護
      人於法院調查證據時，知有第159 條第1 項不得為證據之
      情形，而未於言詞辯論終結前聲明異議者，視為有前項之
      同意，刑事訴訟法第159 條之5 第1 項、第2 項分別定有
      明文。查被害人乙○○於司法警察調查中所為之陳述，為
      被告以外之人於審判外之陳述，屬於傳聞證據，且公訴人
      於審判程序中並未聲請傳喚上開被害人作證，亦不存在其
      於司法警察調查中所為之陳述，與審判中不符之情形，惟
      公訴人及被告於本院審判程序均同意以前開被害人於司法
      警察調查中所為之陳述，作為證據，本院審酌被害人因匯
      款仍未領得任何獎金後，驚覺受騙，即至台中縣警察局清
      水分局報案陳述被害內容，並提出郵政國內匯款執據等資
      料為憑，依刑事訴訟法第159 條之5 規定，被害人警詢之
      陳述既經公訴人及被告同意作為證據，且本院審酌該陳述
      作成時，並無不可信之情況，認為適當作為證據，合先敘
      明。
（二）被告確於高雄高松郵局開立前開帳戶之事實，除據被告坦
      承不諱外，並有中華郵政股份有限公司高雄郵局92年9 月
      15日高營0000000000號號函檢送之被告於該郵局開戶之資
      料（見臺灣高雄地方法院檢察署92年度偵緝字第1464號偵
      查卷第32至33頁）1 份附卷可稽。又詐欺集團利用寄送「
      立豐國際投資機構」中獎傳單方式，於同年7 月18日寄發
      中獎傳單通知書至台中縣梧棲鎮○村里○○路○段734 號
      予乙○○，經乙○○對獎後發現中獎金額為50萬元，誤信
      為真，遂依中獎單上記載中獎人須先繳百分之15之贈與稅
      之說明，於同日撥打該中獎傳單所留聯絡電話與該詐欺集
      團成員聯絡，該集團中1 位真實姓名年籍不詳自稱為「李
      國良」之人即於電話中佯稱乙○○須將贈與稅匯入指定帳
      戶中，方得獲得上開獎金云云，使乙○○不疑有詐，陷於
      錯誤而於同日依「李國良」之指示，將75200 元匯入「丙
      ○○」之郵局帳戶、另將70000 元匯入被告前開高雄高松
      郵局帳戶，乙○○於同年月19日再與該詐欺集團真實姓名
      年籍不詳自稱「康喜芳」之女子聯絡後，復依其指示將21
      0000元匯入被告上開郵局帳戶內等情，業據被害人乙○○
      於警詢時指述綦詳，並有中獎通知單（見臺灣台中地方法
      院檢察署90年度偵字第18637 號偵查卷第8 至10頁）、郵
      政國內匯款執據（見同上卷第11至13頁）各3 紙及被告上
      開高雄高松郵局帳戶客戶歷史交易清單（見臺灣高雄地方
      法院檢察署92年度偵緝字第1464號偵查卷第45至48頁）1
      份附卷可憑。足證被告上開高雄高松郵局帳戶，確遭詐欺
      集團以寄送中獎傳單方式，作為詐騙被害人使用。
（三）被告雖以前揭情詞置辯，惟查被告前開郵局帳戶提款卡係
      於90年6 月11日申請遺失，並於同年月18日核發新卡，嗣
      於92年1 月9 日始辦理存簿掛失補副及更換印鑑手續等情
      ，有中華郵政股份有限公司高雄郵局94年5 月17日高營字
      第0942001329號函1 份附卷足稽（見本院卷）。參以被告
      上開帳戶於90年6 月18日核發新提款卡後，90年6 月19日
      辦理密碼變更，90年7 月18日及19日被害人旋即依詐欺集
      團之指示分別匯入70000 元及210000元，同年6 月18日並
      遭以卡片（提款卡）自上開帳戶分別提款50000 元及2000
      0 元，同年6 月19日再以卡片提款60000 元及跨行轉出10
      0000元、50000 元等情，有卷附之上開帳戶客戶歷史交易
      清單（見臺灣高雄地方法院檢察署92年度偵緝字第1464號
      偵查卷第45至48頁）可憑。足見被告確於90年6 月18日領
      得新提款卡後，即於同日至90年7 月18日間之某日，將上
      開郵局存簿、印鑑章、提款卡及密碼等提供予詐欺集團使
      用，否則，該詐欺集團如何於90年7 月18日即指示被害人
      將前開款項匯入被告前開帳戶內，且上開匯款又如何能於
      90 年7月18日、18日即分別以提款卡提領或跨行轉出？而
      被告又何須於92年1 月9 日辦理上開存簿掛失補副及更換
      印鑑手續？是被告前開所辯，顯屬事後卸責之詞，不足採
      信。被告確有提供其所有前開帳戶之存簿、印鑑章、提款
      卡及密碼予真實姓名年籍不詳之某詐騙集團成員之行為，
      洵堪認定。
（四）又刑法上之故意，依第13條第1 項、第2 項之規定，分為
      直接故意（或確定故意）與間接故意（或不確定故意）二
      種。前者指行為人對於構成犯罪之事實，明知並有使之發
      生（實現）該事實之決意，進而實施該犯罪決意之行為；
      後者指行為人對於構成犯罪之事實，預見其有發生（實現
      ）之可能，因該犯罪事實之發生（實現）不違背其本意，
      乃予容認，任其發生（實現）之情形而言。按金融帳戶為
      個人之理財工具，一般民眾皆可以存入最低開戶金額之方
      式自由申請開設金融帳戶，並無任何特殊之限制，且得同
      時在不同金融機構申請多數存款帳戶使用，並無借用他人
      帳戶使用之必要。且金融存款帳戶，攸關存戶個人財產權
      益之保障，專屬性甚高，衡諸常理，若非與本人有密切關
      係者，不可能出借個人帳戶，縱有交付個人帳戶予他人使
      用之特殊情形，亦必會先行瞭解他人使用帳戶之目的始行
      提供。且以簡訊通知中獎、刮刮樂或其他類似之不法詐騙
      份子，為掩飾其等不法行徑以避免執法人員循線查緝，經
      常利用他人存款帳戶、印章、提款卡以確保犯罪所得，類
      此案件在社會上層出不窮，亦屢經報章雜誌及其他新聞媒
      體再三披露，避免此等專屬性甚高之物品被不明人士利用
      為與財產有關之犯罪工具，亦為一般生活認知所應有之認
      識。經查：被告係成年人，國中畢業，有其警詢筆錄教育
      程度欄之記載可參（見臺灣台中地方法院檢察署90年度偵
      字第18637 號偵查卷第6 頁），足見被告並無毫無智識之
      人，雖被告於交付上開帳戶資料時，尚無證據證明其知悉
      他人用以詐欺取財犯罪之用（如已明知而為，即成立共同
      正犯），然而其已可預見將上開郵局帳戶提供予他人使用
      ，將被不法之徒用於犯罪贓款之匯入流出，竟不違反其本
      意，仍將其前開郵局帳戶提供予真實姓名年籍不詳之詐騙
      集團成員使用，容任詐欺行為之發生，其有幫助他人詐欺
      之不確定故意至為明確。
（五）綜上所述，被告所辯顯係事後卸責之詞，不足採信。本案
      事證明確，被告犯行堪以認定，自應依法論科。
二、按刑法上之幫助犯，係對於犯罪與正犯有共同之認識，而以
    幫助之意思，對於正犯資以助力，而未參與實施犯罪之行為
    者而言，迭據最高法院著有75年度臺上字第1509號、84年度
    臺上字第5998號及88年度臺上字第1270號判決意旨可供參照
    。是以，如未參與實施犯罪構成要件之行為，且係出於幫助
    之意思提供助力，即屬幫助犯，而非共同正犯。本案被告提
    供上開郵局帳戶存簿、印鑑章、提款卡及密碼予真實姓名年
    籍不詳之詐欺集團成員，雖然使該成員所屬之詐騙集團得基
    於詐欺取財之犯意，向被害人詐取財物，並以被告所提供之
    郵局帳戶供作指定匯款之帳戶，規避檢警機關之追緝，以遂
    行其詐欺取財之犯行，然被告單純提供帳戶供人使用之行為
    ，並不等同於向被害人施以欺罔之詐術行為，且亦無證據證
    明被告有參與詐欺取財犯行之構成要件行為，是被告提供帳
    戶存摺等供人使用之行為，對於該詐騙集團成員遂行詐欺取
    財犯行，資以助力，揆諸上開判決意旨，核其所為係犯刑法
    第30條第1 項前段、第339 條第1 項之幫助詐欺取財罪。次
    按檢察官在事實審法院實行公訴，對於起訴被告犯罪事實之
    法律適用，得隨時主張，並不受起訴所引適用法條之限制，
    亦有最高法院76年度台上字第8357號判決意旨可資參照，本
    件檢察官聲請簡易判決處刑書雖認被告係犯刑法第30條第1
    項、第340 條常業詐欺之幫助犯及修正前洗錢防制法第9 條
    第1 項之罪嫌，惟業經公訴檢察官於94年6 月21日本院審判
    期日當庭更正起訴法條為第30條第1 項、第339 條第1 項之
    幫助詐欺取財罪，本院自應依公訴檢察官更正後之法條予以
    審理，附此敘明。又被告幫助他人犯詐欺取財罪，係屬幫助
    犯，應依刑法第30條第2 項之規定，按正犯之刑減輕之。爰
    審酌被告恣意提供郵局帳戶予詐騙集團供詐欺取財使用，紊
    亂社會正常交易秩序，並使不法之徒藉此輕易詐取財物，檢
    警難以追查緝捕，所造成之危害非輕，且被告犯罪後未坦承
    犯行，態度不佳，不宜輕宥等一切情狀，量處如主文所示之
    刑，並諭知易科罰金之折算標準。
據上論斷，應依刑事訴訟法第452條、第299條第1 項前段，刑法
第339 條第1 項、第30條第1 項前段、第2 項、第41條第1 項前
段，罰金罰鍰提高標準條例第1 條前段、第2 條，判決如主文。
本案經檢察官甲○○到庭執行職務。
中　　華　　民　　國　　94　　年　　7 　　月　　19　　日
               刑事第十二庭  審判長法  官  張維君
                                   法  官  伍逸康
                                   法  官  劉惠娟
右正本證明與原本無異。
如不服本判決，應於收受送達後十日內向本院提出上訴書狀。
中　　華　　民　　國　　94　　年　　7 　　月　　19　　日
                                   書記官  陳素徵
附錄本判決論罪科刑法條：
刑法第三百三十九條第一項
意圖為自己或第三人不法之所有，以詐術使人將本人或第三人之
物交付者，處五年以下有期徒刑、拘役或科或併科一千元以下罰金。
